臺灣新北地方法院刑事判決　　　　　　110年度智簡上字第1號
上　訴　人　臺灣新北地方檢察署檢察官
被　　　告　李岳芸



上列上訴人因商標法案件，不服本院110 年度智簡字第2 號，中
華民國110 年1 月7 日第一審判決（聲請簡易判決處刑案號：臺
灣新北地方檢察署109 年度偵字第40851 號），提起上訴，本院
判決如下：
    主  文
原判決撤銷。
李岳芸犯商標法第九十七條之透過網路非法陳列侵害商標權之商
品罪，處拘役拾日，如易科罰金，以新臺幣壹仟元折算壹日。扣
案之仿冒商標之指甲貼共壹佰伍拾張（含仿冒「CHANEL」商標圖
樣之指甲貼壹萬零陸佰陸拾捌枚、仿冒「LV」商標圖樣之指甲貼
壹仟參佰陸拾參枚、仿冒「GUCCI 」商標圖樣之指甲貼壹仟柒佰
伍拾捌枚、仿冒「DIOR」商標圖樣之指甲貼捌佰伍拾捌枚、仿冒
「ADIDAS」商標圖樣之指甲貼壹仟捌佰參拾陸枚）均沒收。
    事  實
一、李岳芸明知如附表註冊審定號所示商標，分別為如附表所示
    各商標權人向我國經濟部智慧財產局申請註冊核准登記取得
    商標權，指定使用於衣服、鞋子、背包等商品，現仍在專用
    期間內，非經該些商標權人同意，不得使用該商標於同一或
    類似商品，亦不得非法持有、陳列上開商標圖樣之商品；竟
    基於意圖販賣而非法持有、陳列侵害商標權商品之犯意，自
    民國107 年間某日至109 年2 月12日止起，利用電腦設備連
    結網際網路向「優美購uprettego」賣家下單，以每件新臺
    幣（下同）10元之價格，購得仿冒上開商標圖樣之指甲貼等
    商品，旋即以小張25元、大張50或80元之價格，在蝦皮拍賣
    網站，以帳號「mimo sa2016」，刊登販賣上開仿冒商標之
    商品訊息，供不特定之消費者瀏覽訂購，以上開方式陳列仿
    冒商標商品。嗣經員警瀏覽該賣場，獲悉上開訊息，遂佯裝
    為消費者而於108年1月7日佯裝消費訂購1件仿冒如附表編號
    1商標之指甲貼1張（含仿冒「ADIDAS」商標圖樣之指甲貼68
    枚），進而取得1件仿冒商品，並經送請阿迪達斯公司鑑定
    後確認為仿冒商品。員警因而持本院核發之搜索票，於109
    年2月12日10時許至李岳芸上址住處進行搜索，並扣得仿冒
    商標之指甲貼共149張（含仿冒「CHANEL」商標圖樣之指甲
    貼10668枚、仿冒「LV」商標圖樣之指甲貼1363枚、仿冒「
    GUCCI」商標圖樣之指甲貼1758枚、仿冒「DIOR」商標圖樣
    之指甲貼858枚、仿冒「ADIDAS」商標圖樣之指甲貼1768枚
    ）（不含蒐證購買而取得之仿冒「ADIDAS」商標圖樣之指甲
    貼68枚商品），始悉上情。
二、案經如附表編號1 、2 所示商標權人訴由內政部警政署保安
    警察第二總隊報告臺灣新北地方檢察署檢察官偵查後聲請簡
    易判決處刑。
    理  由
壹、程序部分：
    本判決下列所引用被告以外之人於審判外之陳述，被告李岳
    芸於本院準備程序中表示對證據能力沒有意見（見本院110
    年度智簡上字第1 號卷第95頁），復於本院言詞辯論終結前
    均未聲明異議（見同上簡上卷第161 頁至第163 頁），本院
    審酌上開證據資料製作時之情況，尚無違法不當及證明力明
    顯過低之瑕疵，認以之作為證據應屬適當，而認前揭證據資
    料有證據能力；而非供述證據部分，本院亦查無有何公務員
    違反法定程序取得之情形，且各該證據均經本院於審判期日
    依法進行證據之調查、辯論，被告於訴訟上之防禦權，已受
    保障，故該等證據資料均有證據能力。
貳、實體部分：
一、訊據被告對於上開犯罪事實，於本院審理時均坦承不諱（見
    同上本院簡上字第1 號卷第165 頁），並有被告與賣家「優
    美購upreptego 」間之對話紀錄、交易紀錄擷取畫面及訂貨
    單、0000000 查扣美甲貼紙張數清點結果、蝦皮網站帳號「
    mimosa2016」之訂單資料、仿冒商標商品及包裹照片、蝦皮
    網站帳號「mimosa2016」刊載商品之網頁列印資料、樂購蝦
    皮股份有限公司109 年1 月22日樂購蝦皮字第0000000000S
    號暨所附帳號「mimosa2016」之申登人資料、通聯調閱查詢
    單、貞觀法律事務所109 年2 月7 日鑑定報告書暨所附商標
    單筆詳細報表（註冊/ 審定號：00000000、00000000號）、
    智慧財產局商標資料檢索服務商品及服務名稱分類查詢（服
    務代碼第030101號化粧品群組）、商標鑑定資格委任狀、內
    政部警政署保安警察第二總隊刑事警察大隊搜索扣押筆錄、
    扣押物品目錄表、告訴人阿迪達斯公司109 年3 月17日提出
    之刑事告訴狀所附貞觀法律事務所109 年3 月17日鑑定報告
    書、商標單筆詳細報表（註冊/ 審定號：00000000、000000
    00號）、智慧財產局商標資料檢索服務商品及服務名稱分類
    查詢（服務代碼第030101號化粧品群組）、告訴人克莉絲汀
    迪奧香水公司109 年3 月17日提出之刑事告訴狀所附貞觀法
    律事務所109 年3 月17日鑑定報告書、商標單筆詳細報表（
    註冊/ 審定號：00000000號）、智慧財產局商標資料檢索服
    務商品及服務名稱分類查詢（服務代碼第030101號化粧品群
    組）、貞觀法律事務所109 年3 月16日鑑定報告書暨所附商
    標單筆詳細報表（註冊/ 審定號：00000000、00000000號）
    、智慧財產局商標資料檢索服務商品及服務名稱分類查詢（
    服務代碼第030101號化粧品群組）、商標鑑定資格委任狀、
    被害人法商香奈兒公司109 年3 月6 日提出之陳報狀所附商
    標單筆詳細報表（註冊/ 審定號：00000000號）、香港商薈
    萃商標協會有限公司109 年3 月6 日鑑定證明書、警政署保
    安警察第二總隊刑事警察大隊偵一隊查獲李岳芸違反商標法
    案查扣物品市值估價表、告訴人法商路易威登馬爾悌耶公司
    109 年7 月23日提出之刑事告訴狀所附商標單筆詳細報表（
    註冊/ 審定號：00000000、00000000、00000000、00000000
    、00000000、00000000、00000000號）、知識產權副經理禢
    貫之109 年7 月17日鑑定報告書暨所附授權書、智慧局商標
    檢索系統各1 份、扣案物照片2 份（見109 年度偵字第0000
    0 號偵查卷第13頁至第16頁、第17頁、第18頁至第43頁、第
    44頁、第45頁至第54頁、第55頁至第56頁、第57頁、第62頁
    至第67頁、第68頁、第74頁至第77頁、第81頁至第83頁、第
    85頁至第91頁、第96頁至第98頁、第103 頁至第125 頁、第
    127 頁至第152 頁）在卷可參，堪認被告之自白應與事實相
    符，應堪採信。本案事證明確，被告犯行應堪認定，應依法
    論科。
二、論罪科刑及原判決撤銷之說明：
  ㈠本案員警喬裝買家於蝦皮網站上向被告購買上開商品，而員
    警係為求查緝犯罪、人贓俱獲而佯稱購買，於形式上雖有互
    為買賣之約定，事實上並無真正成立買賣契約之意思，是被
    告該次之販賣行為應僅屬未遂，惟商標法並未對販賣仿冒商
    標商品未遂之行為加以處罰，則被告之上開行為，僅構成透
    過網路非法陳列侵害商標權之商品罪。是核被告所為，係犯
    商標法第97條透過網路方式意圖販賣而陳列仿冒商標權之商
    品罪。其意圖販賣而持有侵害商標權商品之低度行為，均為
    其意圖販賣而陳列之高度行為所吸收，應不另論罪。本件起
    訴書雖認被告係犯商標法第97條之透過網路販賣仿冒商標商
    品罪嫌，惟查，被告固於偵查中供稱其於107 年開始賣仿冒
    商標指甲貼紙等語（見109 年度偵字第40851 號偵查卷第15
    6 頁反面），惟查，本案查獲員警雖有佯裝買家而至上開網
    路商店購得侵害商標權商品，然員警係為求蒐證而為購入，
    於形式上雖有買賣之約定，事實上員警並無成立買賣契約之
    真意，是被告該次販賣行為應僅屬未遂，惟商標法並未對販
    賣侵害商標權商品未遂之行為加以處罰，故此部分亦無從認
    被告有販賣仿冒商標商品之行為，復查卷內並無任何證據足
    證被告確有實際出售並交付侵害商標權商品之客觀事實，依
    據「罪疑有他利於被告」之證據法則，自難僅憑被告之唯一
    自白，遽為其不利之認定。公訴意旨逕認被告係犯同條之透
    過網際網路非法販賣仿冒商標商品罪嫌，自有未洽，惟本院
    業已告知被告變更後之罪名，且論罪法條並未變更，自無變
    更起訴法條之必要，附此敘明。被告自107年間某日至109年
    2月12日為警搜索查獲時止，基於單一犯罪決意，以相同之
    方法非法陳列侵害商標權商品，係基於營利之單一犯意，在
    密接時間、空間下所為，各個舉動之獨立性均極為薄弱，依
    一般社會健全觀念，難以強行分開，應視為數個意圖販賣而
    陳列舉動之接續施行，而以包括一行為予以評價，較為合理
    。再者，被告以同一陳列行為，侵害如附表所示各商標權人
    之商標權，為同種想像競合犯，應依刑法第55條規定，從一
    重之透過網路方式意圖販賣而陳列侵害商標權商品罪處斷。
  ㈡原判決認被告犯透過網路方式販賣侵害商標權之商品罪，事
    證明確，而予論罪處刑，固非無見。惟：
  ⒈被告所犯係透過網路方式意圖販賣而陳列仿冒商標權之商品
    罪，已如前述，原判決認被告為透過網路方式販賣侵害商標
    權商品，即有未恰。
  ⒉被告於原審判決後，已與告訴人阿迪達斯公司、克莉絲汀迪
    奧香水股份有限公司達成和解並給付賠償金等情，有陳報狀
    1 份、和解書2 份在卷可參（見同上本院卷第83頁、第85頁
    ），原審未及審酌，容有未恰。
  ⒊本案被告既未與員警完成交易而構成販賣侵害商標權商品之
    犯行，且卷內亦無其他證據足認被告另有販賣侵害商標權商
    品之情形，則無從認定被告有犯罪所得，是原判決認定此部
    分為被告犯罪所得部分，亦有未恰。上訴人上訴意旨固未指
    摘及此，惟原判決既有上揭未恰，應由本院予以撤銷改判。
  ⒋檢察官雖上訴略稱：原判決未考慮被告於本案為警查獲之扣
    案仿冒商標美甲貼商品侵害高達150張（含15,112枚），且
    扣案商品係侵害國際知名商標權，被告於本案緝獲迄今並未
    實際具體賠償商標權人，原審判處被告拘役30日，並得易科
    罰金，量刑顯屬過輕云云。惟按關於刑之量定，屬事實審法
    院得依職權裁量之事項，法院既已就具體個案犯罪，以行為
    人之責任為基礎，審酌刑法第57條所列各項罪責因素後，予
    以整體評價，而為科刑輕重標準之衡量，使罰當其罪，以實
    現刑罰權應報正義，並兼顧犯罪一般預防與特別預防之目的
    ，倘其未有逾越法律所規定之範圍，或明顯濫用其權限，即
    不得任意指摘為違法（參最高法院109年度台上字第3269號
    刑事判決意旨）。查原判決已以行為人之責任為基礎，審酌
    商標具有辨識商品來源之功用，為特定物品品質之表彰符號
    ，被告為圖私利意圖販賣而透過網路方式陳列仿冒商標之商
    品，所為影響商標權人之商譽及市場利益，有礙公平交易秩
    序，衡其素行、犯罪動機、目的、手段，並其市值多寡、智
    識程度、犯後態度等一切情狀，在罪責原則下，依刑法第57
    條規定，適正行使其量刑之裁量權，而為刑罰之量定，並未
    逾越商標法第97條規定之法定刑範圍，至原判決於量刑事由
    固未具體記載被告持有之侵害商標權商品數量、所侵害商標
    權為國際知名商標權及被告尚未與附表所示商標權人和解並
    賠償其等損害等量刑事實，然此分屬刑法第57條第8款「犯
    罪行為人違反義務之程度」及同條第10款「犯罪後態度」之
    範疇，縱經審酌，經整體評價本案各項罪責因素後，仍難認
    原審量刑有濫用其裁量權限之違法情形。準此，檢察官上訴
    指摘原審量刑過輕，尚無可採，其上訴為無理由，應予駁回
    。
  ⒌綜上所述，檢察官上訴雖無理由，但原判決既有前揭未恰之
    處，且屬無可維持，仍應由本院將原判決撤銷改判。
  ㈢爰以行為人責任為基礎，審酌被告欠缺保護智慧財產權之觀
    念，透過網路方式意圖販賣而陳列商品，所為影響商標權人
    之商譽及收益，並減損我國保護智慧財產權之國際形象，行
    為實屬不該，復參酌其素行、犯罪動機、目的、手段、被告
    之智識程度、家庭經濟狀況及已與如附表編號1 、2 之商標
    權人達成和解，並已全數履行等一切情狀，量處如主文所示
    之刑，並諭知易科罰金之折算標準。
四、沒收：
    按侵害商標權之物品，不問屬於犯罪行為人與否，沒收之，
    商標法第98條定有明文。查扣案之仿冒商標之指甲貼共150
    張（見109 年度偵字第40851 號偵查卷第17頁之0000000 查
    扣美甲貼紙張數，清點結果，含仿冒「CHANEL」商標圖樣之
    指甲貼10668 枚、仿冒「LV」商標圖樣之指甲貼1363枚、仿
    冒「GUCCI 」商標圖樣之指甲貼1758枚、仿冒「DIOR」商標
    圖樣之指甲貼858 枚、仿冒「ADIDAS」商標圖樣之指甲貼
    1768枚），經送如附表各商標權人鑑定之結果，均屬仿冒商
    標商品，業經本院認定如前，且本案除員警搜索時查扣之上
    揭扣案之仿冒商標之指甲貼外，另有因蒐證而向被告購得之
    仿冒仿冒「ADIDAS」商標圖樣之指甲貼68枚【對照同上偵查
    卷第17頁之0000000 查扣美甲貼紙張數，清點結果上所記載
    仿冒「ADIDAS」商標圖樣之指甲貼1768枚，及同上偵查卷第
    74頁鑑定報告書上所記載「含警方採證取得計1 組，小計約
    1,836 枚」等內容，是警方採證取得之仿冒「ADIDAS」商標
    圖樣之指甲貼應為68枚（000000000＝68）】，此有鑑定報
    告書2份附卷可參（見109年度偵字第40851號偵查卷第62頁
    、第74頁），是上開搜索之扣案之商品及蒐證所得之商品，
    均係侵害商標權之物品，均應依商標法第98條之規定，宣告
    沒收。
據上論斷，應依刑事訴訟法第455 條之1 第1 項、第3 項、第36
9 條第1 項、第299 條第1 項前段、商標法第97條、第98條，刑
法第11條前段、第55條、第41條第1 項前段，判決如主文。
本案經檢察官蔡妍蓁偵查後聲請簡易判決處刑，經檢察官許慈儀
到庭執行職務。
中    華    民    國   110    年    12    月    7     日
                  刑事第二庭    審判長法  官  許必奇
　
                                      法  官  洪珮婷
　
                                      法  官  劉芳菁
以上正本證明與原本無異。
本判決不得上訴。
                                      書記官  吳雅真
中    華    民    國   110    年    12    月    8     日
附錄本案論罪科刑法條全文：
商標法第97條
（罰則）
明知他人所為之前二條商品而販賣，或意圖販賣而持有、陳列、
輸出或輸入者，處 1 年以下有期徒刑、拘役或科或併科新臺幣
5 萬元以下罰金；透過電子媒體或網路方式為之者，亦同。
附表：被仿冒之商標
┌──┬──────┬────────────┬──────────┐
│編號│註冊/審定號 │商標權人                │商標權利期間        │
│    │            │                        │（民國年/月/日）    │
├──┼──────┼────────────┼──────────┤
│ 1  │00000000    │德商阿迪達斯公司        │74/09/01~114/08/31  │
│    │00000000    │                        │74/09/01~114/08/31  │
├──┼──────┼────────────┼──────────┤
│ 2  │00000000    │法商克莉絲汀迪奧香水公司│70/11/01~119/04/30  │
├──┼──────┼────────────┼──────────┤
│ 3  │00000000    │義大利商固喜歡固喜公司  │104/06/16~114/06/15 │
│    │00000000    │                        │66/09/01~116/08/31  │
├──┼──────┼────────────┼──────────┤
│ 4  │00000000    │法商香奈兒公司          │67/04/01~119/01/31  │
├──┼──────┼────────────┼──────────┤
│ 5  │00000000    │法商路易威登馬爾悌耶公司│107/07/01~117/06/30 │
│    │00000000    │                        │102/07/01~112/06/30 │
│    │00000000    │                        │106/11/16~116/11/15 │
│    │00000000    │                        │106/11/16~116/11/15 │
│    │00000000    │                        │106/11/16~116/11/15 │
│    │00000000    │                        │102/02/16~112/02/15 │
│    │00000000    │                        │106/11/01~116/10/31 │
└──┴──────┴────────────┴──────────┘